臺灣新竹地方法院刑事判決　　　　　　　　　　　　　八十九年度重訴字第一五號
　　公　訴　人　臺灣新竹地方法院檢察署檢察官
　　被　　　告　丁○○
　　選任辯護人　王志陽律師
右列被告因殺人案件，經檢察官提起公訴（八十九年度偵字第五一三三號），本院判
決如左：
        主  文
丁○○傷害人之身體因而致人於死，累犯，處有期徒刑捌年，褫奪公權肆年。
        事  實
一、
（一）丁○○曾有妨害自由、妨害公務、竊盜、傷害、過失致死等前科，最近一次係
      因過失致死案件，經臺灣高等法院高雄分院於民國八十七年八月五日以八十七
      年度上易字第一０四號判決有期徒刑十月確定，並於八十八年八月七日執行完
      畢。緣丁○○因偶爾北上其姊夫朱森全位於新竹縣新豐鄉○○街八十八巷一弄
      三十三號住處借住，而與朱森全昔日同事即住於同路段四十二巷二號之呂錦福
      相識，丁○○、呂錦福二人有時即相約一同飲酒。
（二）八十九年九月上旬，丁○○復因北上新竹謀職而借住於朱森全前址住處，於八
      十九年九月十日下午一時許，呂錦福酒後騎乘機車至朱森全住處，拉扯因酒醉
      正在二樓睡覺之丁○○一同外出飲酒，丁○○雖受到打擾而不悅，仍在呂錦福
      離去後，自行騎乘機車並搭載其兄宋淳祥十一歲之子戊○○前往呂錦福前址住
      處，嗣呂錦福見丁○○帶戊○○一同前來，乃要求丁○○不要帶小孩子一起外
      出飲酒，然因二人均酒後意識不清，對話非常大聲且粗魯，引起呂錦福之子呂
      紹華及鄰人詹婉芳等人之側目探看。
（三）丁○○因此遂又騎乘機車將戊○○載回朱森全住處，呂錦福隨後亦於當日下午
      一時二十幾分駕駛自小客車到達朱森全住處，欲搭載丁○○一同外出飲酒。惟
      丁○○與呂錦福二人因細故又在門口前發生爭執及拉扯，呂錦福手拍丁○○的
      肩膀，復抓住丁○○胸口襯衫將鈕釦扯落，丁○○乃憤而走進朱森全住處後方
      廚房，取出一把狀似菜刀、連同把手全為鐵質之銀色不明利刃，呂錦福見狀便
      拿起一把放在屋簷下之籐椅，惟雙方仍繼續大聲爭吵，嗣呂錦福對丁○○揚言
      ：「不然你殺我」，丁○○受此刺激乃答稱：「你以為我不敢」，並在預見持
      刀砍中人體上半身有導致發生死亡結果之危險下，基於傷害之犯意，持刀朝呂
      錦福胸前砍去，第一刀因砍到呂錦福舉在胸前之籐椅而未砍中呂錦福，然丁○○緊接又持刀朝呂錦福胸前砍去，因呂錦福往左邊閃躲，遂砍到呂錦福右上臂
      內側，造成呂錦福右上臂內側有一處長約七．二公分、深度約二．七公分、至
      肌肉層之銳器創傷而出血不止，惟丁○○並未理會呂錦福傷勢，顧自持刀轉身
      走進屋內，適有丁○○之外甥即朱森全之兒子乙○○自屋內走出來探看，呂錦
      福遂請求乙○○駕車送其就醫，乙○○依指示駕駛呂錦福之自小客車載呂錦福
      前往新竹縣新豐鄉○○街上之博民診所對面時，因博民診所星期日休診，呂錦
      福自行下車後昏倒在車旁地上，乙○○即請路人以電話呼叫救護車將呂錦福載
      送至新竹縣竹北市○○街二九八巷三號祐生醫院急救，惟呂錦福仍於當日下午
      一時四十五分於救護車送醫途中因出血性休克而不治死亡，並經警於同日下午
      三時四十五分許，在朱森全前址住處查獲丁○○（該不明兇刀並未扣案）。
二、案經新竹縣警察局竹北分局報告臺灣新竹地方法院檢察署檢察官偵查起訴。
      理  由
一、訊據被告丁○○矢口否認有何前揭持刀砍被害人犯行，辯稱：「我沒有做錯事情
    ，我與被害人無冤無仇，沒有去被害人家裡，我是在朱森全家裡睡覺，被害人來
    拉我，我有與他發生爭執，被害人打我，我拿椅子擋他。」云云。經查：
（一）前揭被告於八十九年九月十日下午一時許，騎乘機車並搭載證人戊○○前往被
      害人位於新竹縣新豐鄉○○街四十二巷二號地下室住處，嗣被害人見被告帶證
      人戊○○一同前來，乃要求被告不要帶小孩子一起外出飲酒，然因二人均酒後
      意識不清，對話非常大聲且粗魯，引起被害人之子呂紹華及被害人鄰居詹婉芳
      等人之側目探看等情，業經證人呂紹華於偵查中證述：在案發當天下午一時十
      分許，有在住處門口看到一名男子（係鄰居丙○○的弟弟即被告）騎一部機車
      載一名小孩，該男子與被害人二人講話很大聲，後來該男子騎車離開，被害人
      開車離開等語（見第五一三三號偵查卷第十五至十六頁、第五五二號相字卷第
      二十八頁），及證人詹婉芳於偵查中證述：有看到被告與被害人在爭吵（見第
      五一三三號偵查卷第二十三頁、第八十一頁反面至第八十二頁），及證人乙○○於八十九年九月十一日案發翌日於檢察官訊問時證述：「大約下午一點，我
      在三樓聽到呂錦福走進我家大喊『丁○○，起床。』聽起來像要找我二舅（即
      被告）喝酒，我想勸他們不要喝，就下樓，呂錦福到房間拉我二舅起來，我就
      叫呂錦福回去睡覺，他不聽，我看他臉色及行動，應是喝了很多酒，所以我就
      上樓叫我大舅（即被告之兄宋淳祥）下去勸他們，我大舅不肯，他說沒什麼，
      呂錦福待會兒就會回去，我也就做罷，就待在三樓，不久就聽到二台機車先後
      離去的聲音，呂先走，我舅（即被告）後走，我分辨得出我家機車的聲音：：
      ，隔了不到十分鐘，我聽到呂的轎車聲（他排氣管改過，聲音很大，而且他之
      前常來我家，所以聲音我認得），然後聽到熄火聲，聽到他們二人【即被告與
      被害人】對話，但像在吵架，我就下樓，我走到門口就看到他們二人站在我家
      門口路上在吵架，吵的內容我不清楚，因為他們二人都喝醉的樣子，：：」（
      見第五一三三號偵查卷第四十七頁），及證人戊○○於八十九年九月十三日檢
      察官訊問時證述：「（問：你有和你叔叔【即被告】騎機車到呂【即被害人】
      家門口，你叔叔和呂在吵架？」）有，呂來我家拉我叔叔去喝酒，他先回去，
      我叔就來房間拉我去，他騎機車載我到呂家門口，呂看到我就叫我叔叔不要帶
      我去，他們吵了一下，我叔就載我回家，呂說他會開車過來，我回到家就在一
      樓看電視，我叔叔在外面和呂講話，他們在大小聲：：」（見第五一三三號偵
      查卷第六十至六十一頁）。是被告於案發前確有先騎乘機車搭載證人戊○○至
      被害人住處與被害人發生爭吵，再先後返回朱森全住處又發生爭吵一事，被告
      辯稱並未至被害人住處，並不足採信。
（二）而被告確有持刀砍被害人一節，亦有下列證據足資證明：
  １、前揭被告與被害人呂錦福在朱森全住處門口爭吵，被告持刀砍被害人，被害人
      持籐椅抵擋等情，業經證人即在場目擊經過之鄰居庚○○於九十年十月五日檢
      察官訊問時證稱：「（問：你說你有看到案發經過？）是，那天是星期天我不
      用工作，我經過被告家門口左轉出去到榮華街上商店買東西，當時是下午一點
      多，我吃飽了要去買飲料喝，我要去時只有聽到被告屋內傳出二個男生吵架的
      聲音，很大聲，但用客語我聽不懂，我也沒管，還是走出去買飲料，買完走回
      來時，還沒有到被告家轉角處，就看到被告和死者在轉角處，死者拿椅子（四
      腳小籐椅、圓形的座椅、有靠背）像在抵擋，舉在他胸前，被告則是右手拿著
      像菜刀的刀子（銀色的、連把手都是鐵的），放在身後，左手伸出去推死者的
      籐椅，兩人在吵架，吵了一會，死者突然用台語說：『不然你殺我』，被告也
      用台語回他說：『你以為我不敢。』接著就舉刀先把刀子轉方向，轉成刀背向
      前，砍到籐椅，好像是被告的手撞到籐椅，被告又接著砍第二刀，這次是刀刃
      向前，往死者胸前砍去，因死者往左邊閃躲，所以砍到他的右手臂，死者手上
      的籐椅就掉下來，但他的血是噴出來的，他用左手去壓住，被告就拿著菜刀往
      他屋裡走，死者還站著瞪被告，我就再退後往商店走，我在商店等了一會兒，
      再走回去，就看到乙○○開車載死者出去。（問：死者和被告有看到你？）有
      ，因為我和他們站的蠻近的，但他們都沒有理我」（見第五一三三號偵查卷第
      九九至一００頁），並有籐椅照片二張附卷足憑（見本案卷第一六一頁）。
  ２、而前揭證人庚○○所述，經核與證人乙○○於八十年九月十日案發當天警訊時
      證述：「：：呂錦福隨手從門前拿乙張小椅子，我二舅丁○○很不高興，氣沖
      沖走到廚房內，拿出一把菜刀，兩人正在對立，並相互開口大罵，我發現不對
    勁，立即跑到三樓，叫我大舅（即宋淳祥）下樓幫忙勸架，我大舅還是不理我
      ，這時我自己立即下樓，當時跑到二樓與一樓樓梯口時，看見我二舅丁○○手
      持一把菜刀，臉部及手部有血，走到自己房間內，這時我即衝到一樓客廳，看
      見呂錦福正在門前馬路，滿身多（按：應係「都」之誤載）是血：：」（見第
      五一三三號偵查卷第二十一至二十二頁），及八十九年九月十一日案發翌日於
      檢察官訊問時所證述：「：：我走到門口就看到他們二人（即被告與被害人）
      站在我家門口路上在吵架，吵的內容我不清楚，因為他們二人都喝醉的樣子，
      我叔叔呂錦福有用右手去拍我二舅（即被告）的肩膀，他們二人邊吵邊走，有
      走進我家屋簷下，然後再走出來，：：呂（即被害人）拍宋（即被告）的肩膀
      ，然後宋很生氣，就走進我家，再走出來時，手裡拿了一把菜刀（右手），呂
      看到很生氣，就將我家屋簷下的籐椅拿起來，二人對立著，我就跟呂說：『回
      去睡覺』，再跟宋說：『不要理他』，但他們二人都不理我，我就上三樓跟我
      大舅說他們二人打起來了，我大舅仍不理，我就再下樓，但在二樓樓梯間，就
      看到二舅拿著那把刀沒說話，很生氣的樣子，我就趕快下樓，走到門口，就看
      到呂用左手捂著右手臂，一直流血：：」（見第五一三三號偵查卷第四十七頁
      反面至第四十八頁），及證人戊○○八十九年九月十三日於檢察官訊問時所證
      述：「：：我叔（即被告）就載我回家，呂說他會開車過來，我回到家就在一
      樓看電視，我叔叔在外面和呂講話，他們在大小聲，：：然後叔叔就走進來，
      走到廚房去拿一把菜刀，走出來時叫我趕快上樓，我就到二樓。（問：當時乙○○下樓了？）他有下來，看到我叔叔拿菜刀就叫我和他一起上樓：：」（見
      第五一三三號偵查卷第六十一頁）等情節均大致相符。
  ３、雖證人乙○○、戊○○於本院訊問時均改稱沒看到被告拿刀出來云云，且被告
      之輔佐人表示本件未在二十四小時內移送法院，證人乙○○被關在派出所好幾
      天，警察沒有家屬陪同就直接去學校把證人戊○○帶去做筆錄，而辯稱證人乙○○、戊○○於偵查中之指證與事實不符。然證人乙○○業於八十九年九月十
      一日案發翌日檢察官訊問時明確表明在警局第一次訊問時因很緊張所以乾脆說
      沒看到（見第五一三三號偵查卷第四十九頁），證人戊○○年為十二歲，已有
      辨別是非之能力，其等接受訊問之時間均距案發不久，並均已詳細陳述所見聞
      之經過，參以其等與被告均為三親等之旁系血親，並居住在一起，為至親關係
      ，若非親眼目擊被告持刀，當不可能設詞誣陷被告，是證人乙○○、戊○○於
      本院改稱沒看到被告拿刀出來係迴護被告之詞，並不足採信，其等於偵查中之
      所述係符合事實而堪採信。另本件被告於八十九年九月十日下午三時四十五分
      遭逮捕，至八十九年九月十一日晚上九時四十五分送至本院接受羈押聲請之訊
      問，有新竹縣警察局竹北分局刑事案件報告書、本院刑事報到單在卷為憑（見
      第五一三三號卷第一頁、八十九年度聲羈字第一五二號卷第一頁），固超過二
      十四小時，但被告拒絕夜間訊問，及案發當日晚上六時四十五分至翌日五時四
      十分計十一小時為夜間不得訊問之時間，有被告警訊筆錄、解送人犯報告書在
      卷為憑（見第五一三三號偵查卷第七頁、第三頁），故本件扣除夜間不得訊問
      之法定障礙時間，並未逾越法定之二十四小時期限。
  ４、另採集被告雙手之指甲送驗，被告雙手之指甲均呈現血跡陽性反應，右手指甲
      之血跡並與被害人血液ＤＮＡ之ＳＴＲ型別相符，有內政部警政署刑事警察局
      （八九）刑醫字第１３４６２２號鑑驗書在卷足佐（見第五一三三號偵查卷第
      一一五頁），此即與證人庚○○所述被告係右手持刀砍中被害人，致被害人手
      臂受傷噴血，及證人乙○○所述看見被告手持一把菜刀，臉部及手部有血等證
      詞不謀而合。綜上所述，顯見被告確有持刀砍中被害人之事實，其辯稱並未持
      刀砍被害人不足採信。
二、而被害人因遭被告持刀砍中右上臂，造成右上臂內側有一處長約七．二公分、深
    度約二．七公分、至肌肉層之銳器創傷，於八十九年九月十日下午一時四十五分
    送祐生醫院急救途中，因出血性休克不治死亡等情，並據臺灣新竹地方法院檢察
    署檢察官督同法醫師相驗及經法務部法醫研究所法醫石台平解剖無訛，此有勘驗
    筆錄、相驗屍體證明書、驗斷書、解剖照片及解剖報告在卷足稽（分別見第五五
    二號相字卷第二十二頁、第三十至四十四頁，本案卷第二十六至三十六頁）。而
    被害人所受刀傷不可能是自己持刀所傷一節，有法務部法醫研究所九十年四月二
    十日法醫所九０理字第六八六號函在卷，及經鑑定人甲○○○○到庭鑑定（見本
    案卷第一四０頁、第三二一頁）。另法務部法醫研究所固曾出具九十年十月十二
    日法醫所九０理字第一九四０號函表示被害人係因骨髓炎引發全身發炎—敗血症
    而死亡（見本案卷第二六八頁），然被害人之死因係銳器所致之創傷並非因為身
    體虛弱或腳傷等痼疾而致死亡等情，業經鑑定人甲○○○○到庭鑑定（見本案卷
    第三一八至三二三頁），而鑑定人甲○○○○係實際解剖被害人之專業法醫學人
    士，其對於被害人死因之判斷當符合事實，而較法務部法醫研究所僅憑書面資料
    所做成之前揭九０理字第一九四０號函可採。按上臂位於人體上半身，有中型血
    管，接近重要之頭、胸部，況參以被告案發後隨即騎乘機車搭載證人戊○○等人
    至被害人住處詢問被害人之妻己○○被害人是否已回來一節，經證人戊○○證述
    明確（見第五一三三號卷第六十一頁反面），足見被告已可預見持利刃砍人體上
    臂將有導致被害人死亡之危險，其猶仍持刀朝被害人胸前砍去，並因被害人左閃
    而砍中被害人右上臂，導致被害人受有前揭右上臂之銳器創傷，並因出血性休克
    而於送醫途中不治死亡，足見被害人之死亡與被告持刀砍傷之行為具有相當因果
    關係。本件事證明確，被告犯行堪以認定，應依法論科。
三、核被告丁○○基於傷害之犯意，並於預見其持刀砍中人之身體上半身重要部位，
    足以引起受傷而導致死亡，其猶仍持刀砍中被害人右上臂，造成被害人右上臂內
    側有一處長約七．二公分、深度約二．七公分、至肌肉層之銳器創傷，而致被害
    人死亡之行為，係犯刑法第二百七十七條第二項前段之傷害致人於死罪，公訴人
    雖認被告前開犯行，應成立刑法第二百七十一條第一項殺人罪，惟被告與被害人
    係舊識，並無素怨，僅於被害人邀被告外出一起飲酒時，二人因細故發生爭吵及
    拉扯，被告當無因此即萌生殺害被害人犯意之可能，況被告於砍中被害人一刀後
    即返回屋內，亦未阻攔證人乙○○送被害人就醫，業如前述，是公訴人認被告前
    開行為，應成立殺人罪，容有誤會，其基本事實同一，本院得併予審理並變更起
    訴法條。被告曾有妨害自由、妨害公務、竊盜、傷害、過失致死等前科，最近一
    次係因過失致死案件，經臺灣高等法院高雄分院於八十七年八月五日以八十七年
    度上易字第一０四號判決有期徒刑十月確定，並於八十八年八月七日執行完畢，
    有臺灣高等法院被告全國前案紀錄表一份附卷可稽，其於五年內再犯本件有期徒
    刑以上之罪，為累犯，應依刑法第四十七條之規定加重其刑。爰審酌被告素行不
    佳，與被害人係舊識，係因酒醉之被害人強邀一起出外飲酒，被告亦有酒意，二
    人遂起爭執及拉扯，並因被害人酒後出言刺激而犯下本件，造成被害人喪失寶貴
    生命，被害人之家庭破碎，所生損害重大難以回復，雖犯案後因罪刑均重而始終
    否認犯行，且並未與被害人家屬達成和解，惟在場之雙方家屬忽略被告及被害人
    二人均有酒意，稍一不慎即有可能發生憾事，及被告於案發後曾騎乘機車詢問被
    害人是否已回來，業如前述，顯見良知尚未泯滅，檢察官以被告涉犯殺人罪嫌求
    刑有期徒刑十二年尚非有據等一切情狀，量處如主文所示之刑，並因其犯罪之性
    質認有褫奪公權之必要，另依刑法第三十七條第二項之規定，宣告褫奪公權四年
    ，以資懲儆。
四、據上論斷，應依刑事訴訟法第二百九十九條第一項前段、第三百條，刑法第二百
    七十七條第二項前段、第四十七條、第三十七條第二項，判決如主文。
本案經檢察官許麗美到庭執行職務。
中      華      民      國    九十一    年      五      月     十四     日
                              臺灣新竹地方法院刑事第二庭
                                  審判長法  官  王銘勇
                                        法  官  楊惠芬
                                        法  官  黃美盈
如不服本判決，應於判決送達後十日內向本院提出上訴狀（應附繕本），上訴於臺灣
高等法院。
右正本證明與原本無異。
                                        書記官  吳尚文
中      華      民      國    九十一    年      五      月     十四     日
附錄本案論罪科刑法條全文：
刑法第二百七十七條第一項、第二項前段：
傷害人之身體健康者，處三年以下有期徒刑、拘役或一千元以下罰金。
犯前項之罪因而致人於死者，處無期徒刑或七年以上有期徒刑。
